臺灣臺中地方法院刑事裁定　　　　　　　　　　　　九十三年度自緝字第五八號
　　自　訴　人　甲○○
　　被　　　告　乙○○
右列被告因侵占等案件，經自訴人提起自訴，本院裁定如左：
    主  文
自訴駁回。
    理  由
一、本件自訴意旨略以：自訴人於民國八十七年十一月間，委託被告乙○○代為銷售
    珠寶，並交付十五個Ｋ金戒指予被告，詎被告收受上開戒指，僅出售二個戒指，
    並交付新台幣（下同）三萬元予自訴人後，嗣於自訴人詢問販賣成果時，先是推
    稱剩餘東西尚未售出，於八十八年二、三月後，即避不見面，既未交付出售金額
    予自訴人，亦未返還剩餘戒指。因認被告涉犯刑法第三百三十五條第一項之侵占
    罪嫌云云。
二、按法院或受命法官，得於第一次審判期日前，訊問自訴人、被告及蒐集或調查證
    據，其結果如認案件有刑事訴訟法第二百五十二條至第二百五十四條之情形者，
    得以裁定駁回自訴，同法第三百二十六條第三項、第一項定有明文。次按犯罪事
    實應依證據認定之，無證據不得推定其犯罪事實，刑事訴訟法第一百五十四條定
    有明文。又認定不利於被告之事實，須依積極證據，苟積極證據不足為不利於被
    告事實之認定時，即應為有利於被告之認定，更不必有何有利之證據。最高法院
    三十年上字第八一六號著有判例。另刑法上之侵占罪，須持有人變易其原來之持
    有意思而為不法所有之意思，始能成立，如僅將持有物延不交還或有其他原因致
    一時未能交還，既缺乏主觀要件，即難遽以該罪相繩（最高法院六十九年度臺上
    字第三一四六號判例意旨參照）。
三、自訴人指訴被告涉犯刑法侵占罪嫌，無非係以被告收受前開戒指，僅出售二個戒
    指，並交付三萬元後，即避不見面為主要論據。訊據被告固承認有收受前開戒指
    ，欲幫自訴人代售之事實，惟堅詞否認涉有上開犯行，辯稱：伊當時有幫自訴人
    售出二個戒指，也有交付三萬元予自訴人，嗣因其餘十三個戒指賣不出去，伊乃
    將戒指轉交給自訴人之友人「阿財」，並告知「阿財」，若售出前開戒指，逕將
    金錢交予自訴人即可。當時伊以為事情已交待清楚，就未再過問該事，後來伊因
    搬家，且工作忙，遂未再與自訴人及「阿財」聯絡，致不曉得「阿財」嗣後並未
    售出前開戒指，且「阿財」因聯絡不上自訴人，而將前開戒指一直保留在身邊。
    伊絕無詐欺或侵占之行為等語。
四、經查：被告上開辯詞，核與自訴人於本院準備程序中陳稱：「我把一批珠寶（十
    五個戒指）交給被告，委託他幫我賣，後來被告有付給我三萬元，我那批珠寶價
    值七、八十萬元。後來我聯絡不上被告，誤以為被告將我的珠寶拿走，是有詐欺
    （應係侵占之誤）的意思，後來因我手機掉了，重新換號碼，被告跟「阿財」都
    不知道我手機號碼已經換了，當時我因為誤會被告有侵占的意思，才提起本件自
    訴。後來查證的結果，被告確實在幫我賣了二個戒指，交付前開三萬元後，把剩
    餘的戒指轉交給「阿財」，託阿財幫我賣，然後再將錢交給我，並不是有侵占我
    戒指的意思。因為手機掉了聯絡不當，才會造成上開誤會，後來我有找到「阿財
    」，「阿財」也有對我作上開說明，東西也都留在「阿財」那邊，現在也已經和
    解了，如果可以的話，我撤回本件自訴」等語相符（見本院卷第四二、四三頁）
    ，準此，被告既曾交付自訴人販賣所得三萬元，嗣又將前開未售出之戒指轉託「
    阿財」幫自訴人販賣，亦告知「阿財」須將販賣所得交付予自訴人，足認被告並
    未有何為自己不法所有之意圖，變易其原來之持有意思而為不法所有意思之行為
    ，自難遽論以刑法之侵占罪責。此外，本院復查無其他積極證據足以證明被告確
    有自訴人所指之侵占犯行。從而，揆諸首開說明，本件被告之行為，核與侵占罪
    構成要件不合，被告涉犯前開犯行之犯罪嫌疑顯有不足，核有刑事訴訟法第二百
    五十二條第十款所規定之情形，參照前揭說明，爰以裁定駁回自訴人之自訴。
據上論斷，應依刑事訴訟法第三百二十六條第三項、第二百五十二條第十款，裁定如
主文。
中      華      民      國     九 十 三    年    十 一    月    十 九   日
                              臺灣臺中地方法院刑事第二庭
                                審判長法  官  蔡  名  曜
                                      法  官  李  添  興
                                      法  官  蔡  美  華
右正本證明與原本無異。
如不服本裁定，應於裁定送達後五日內向本院提出抗告狀。
                                      書記官
中      華      民      國     九 十 三    年    十 一    月    十 九   日
